【裁判字號】    99,交抗,122
【裁判日期】    990406
【裁判案由】    聲明異議
【裁判全文】
臺灣高等法院高雄分院刑事裁定         99年度交抗字第122號
    抗  告  人
    即受處分人  甲○○
上列抗告人因違反道路交通管理處罰條例聲明異議案件，不服臺
灣屏東地方法院中華民國99年2 月9 日裁定（99年度交聲字第31
號），提起抗告，本院裁定如下：
    主  文
抗告駁回。
    理  由
一、抗告意旨略以：(一)交通部公路總局高雄區監理所屏東監理站
    屏監違字第裁82-B00000000號裁決書所載抗告人領有小型車
    駕駛執照，駕駛重型機器腳踏車，依道路交通管理處罰條例
    第22條第1 項第4 款處罰，與抗告人當天發生之事實完全不
    符，該裁決為嚴重瑕疵之行政處分。(二)抗告人因居住屏東市
    ，因八八莫拉克水災，房屋受損嚴重，以致遲延提出異議，
    依行政罰法第28條第1 項規定：裁處權時效，因天災、事變
    或依法律規定不能開始或進行裁處時，停止其進行。抗告人
    因天災明確理由而延遲異議期間20日而喪失異議權，有違行
    政罰法第28條第1 項規定，為此提起抗告，請求撤銷原裁定
    ，另為適法之裁定云云。
二、原裁定略以：(一)按受處分人不服道路交通管理處罰條例第8
    條所定主管機關所為之處罰者，得於接到裁決書之翌日起20
    日內，向管轄地方法院聲明異議，道路交通管理處罰條例第
    87條第1 項定有明文。又聲明異議應以司法狀紙，敘述異議
    之理由，提出於原處分機關為之，原處分機關應於接受異議
    書狀後5 日內，將該案卷宗及有關證物，送交該管地方法院
    或其分院交通法庭。交通法庭認聲明異議不合法律上之程式
    或其異議權已經喪失者，應以裁定駁回之，但其不合法律上
    之程式可補正者，應先定期命為補正，逾期不補正者，即予
    駁回，此為道路交通案件處理辦法第13條、第18條所明定。
    (二)經查，本件違反道路管理事件裁決書經郵局投遞人員按址
    （即屏東縣屏東市○○路4 巷6 號）投送，由異議人於民國
    98年12月25日受領，有原處分機關送達證書1 紙在卷足憑（
    見本院卷第11頁）。則異議人如欲對原處分機關上開裁決聲
    明異議，依照上述說明，其異議期間應自裁決書送達之日，
    即98年12月25日之翌日起算經20日為之，又異議人之住所地
    係在屏東縣屏東市，係居住於原處分機關所在之鄉、鎮、市
    ，不生扣除在途期間之問題，是核算其最終之異議日為99年
    1 月14日。然異議人於99年1 月18日始具狀向原處分機關聲
    明異議，於同年1 月25日移送本院，此有原處分機關移送函
    文、原處分機關收狀戳章附卷可佐（見本院卷第1 、3 頁）
    。從而，依照前開法條規定及說明，本件異議人逾期始聲明
    異議，其異議權業已喪失，且屬不得補正，依法自應予以駁
    回等語。
三、經查：抗告人於98年12月25日收受上開高雄區監理所屏東監
    理站違反道路交通管理事件裁決書，有送達證書1 份附於原
    審卷可稽，抗告人遲至99年1 月18日始聲明異議，已逾法定
    聲明異議20日之不變期間，告訴人雖以其住在屏東市，因98
    年八八水災災情嚴重，房屋受損需修繕為由，指摘原裁定不
    當。惟查抗告人於98年12月25日收受上開裁決書，距離八八
    水災已有4 個多月之久，與其提出屏東縣屏東市公所於98年
    10月5 日出具之莫拉克颱風受災戶房屋毀損受災證明，亦經
    過2 個多月，且其不僅無法舉證證明於收受上開裁決書起20
    日內，在客觀上已經交通中斷郵件無法正常送達，且此項法
    定聲明異議不變期間，並不因交通中斷而得變更（按依行政
    程序法第50條規定：「因天災或其他不應歸責於申請人之事
    由，致基於法規之申請不能於法定期間內提出者，得於其原
    因消滅後十日內，申請回復原狀。如該法定期間少於十日者
    ，於相等之日數內得申請回復原狀。」，「申請回復原狀，
    應同時補行期間內應為之行政程序行為。」，「遲誤法定期
    間已逾一年者，不得申請回復原狀。」，係申請回復原狀之
    規定，抗告人如認為在客觀上因天災或其他不應歸責於抗告
    人之事由，致不能於法定期間內聲明異議，仍應先聲請回復
    原狀同時聲明異議，不能直接聲明異議），原審因而裁定駁
    回異議，經核無誤。至抗告人以裁決書所載違規法條（道路
    交通管理處罰條例第22條第1 項第4 款）與事實不符，亦有
    所誤會，因當初高雄市政府警察局舉發違反道路交通管理事
    件通知單所載：舉發違反法條為道路交通管理處罰條例第21
    條第1 項第1 款，無照駕駛（禁駛），與抗告人有小型車駕
    駛執照之事實有違，抗告人因而至屏東監理站申訴，因此高
    雄區監理所屏東監理站為上開裁決書時，已更正違規通知單
    所載之違規事由及舉發違反法條，故抗告意旨有關該部分之
    指摘，亦有未恰，併此敘明。本件抗告人抗告，並無理由，
    應予駁回。
據上論結，應依道路交通案件處理辦法第26條，刑事訴訟法第41
2 條，裁定如主文。
中    華    民    國    99    年    4     月    6     日
                  刑事第二庭    審判長法  官  林正雄
                                      法  官  陳啟造
                                      法  官  黃壽燕
以上正本證明與原本無異。
不得再抗告。
中    華    民    國    99    年    4     月    6     日
                                      書記官  戴志穎

司法院資訊處製作；財團法人民間司法改革基金會備份。
